【裁判字號】    97,訴,190
【裁判日期】    970530
【裁判案由】    違反毒品危害防制條例
【裁判全文】
臺灣屏東地方法院刑事判決               97年度訴字第190號
公  訴  人  臺灣屏東地方法院檢察署檢察官
被      告  甲○○
                    （另案執行）
上列被告因違反毒品危害防制條例案件，經檢察官提起公訴（96
年度毒偵字第2324號、第2375號、第2428號），本院裁定改依簡
式審判程序審理，判決如下：
    主  文
甲○○施用第一級毒品，累犯，處有期徒刑拾月；又施用第一級
毒品，累犯，處有期徒刑拾壹月。扣案之海洛因壹包（驗前淨重
零點壹捌公克、驗後淨重零點壹貳捌公克）及藥剷壹支均沒收
銷燬之；又施用第二級毒品，累犯，處有期徒刑陸月；又施用第
一級毒品，累犯，處有期徒刑拾壹月。扣案之注射針筒壹支沒收
。應執行有期徒刑貳年拾壹月。扣案之第一級毒品海洛因壹包（
驗前淨重零點壹捌公克、驗後淨重零點壹貳捌公克）及藥剷壹
支均沒收銷燬之。扣案之注射針筒壹支沒收。
    事  實
一、甲○○前於民國87年間，因違反毒品危害防制條例案件，經
    臺灣板橋地方法院裁定令入勒戒處所觀察、勒戒，因認有繼
    續施用毒品傾向，經同院裁定令入戒治處所施以強制戒治，
    復經同院裁定停止戒治付保護管束，於88年10月8 日保護管
    束期滿，經臺灣板橋地方法院檢察署檢察官以88年度戒毒偵
    字第111 號不起訴處分確定；又被告因施用第一級毒品海洛
    因、第二級毒品甲基安非他命案件，經本院於95年1 月9 日
    以94年度訴字第1112號判處有期徒刑10月、6 月，應執行有
    期徒刑1 年2 月確定，並於96年4 月3 日縮短刑期假釋出監
    ，於96年7 月5 日假釋期滿未經撤銷，視為執行完畢。
二、詎甲○○仍不思悔悟，明知海洛因及甲基安非他命業經公告
    列為毒品危害防制條例第2 條第2 項之第一、二級毒品，不
    得非法持有、施用，仍基於施用第一級毒品海洛因及第二級
    毒品甲基安非他命之犯意，先後於下列時、地施用毒品：
  (一)於96年10月4 日某時許，在屏東縣恆春鎮○○路○段34-1號
    住處內，以將海洛因加水稀釋置入針筒內注射手臂之方式，
    施用海洛因1 次，嗣於96年10月6 日晚間8 時25分許，經警
    通知到屏東縣恆春分局仁壽派出所採尿時，於犯罪未為有偵
    查權之人發覺前，即主動向警員自首犯罪，接受裁判，該尿
    液經檢驗後，呈嗎啡陽性反應。
  (二)於96年11月21日上午10時許，在屏東縣恆春鎮○○路○段34
    -1號住處內，以將海洛因加水稀釋置入針筒內注射手臂之方
    式，施用海洛因1 次，嗣警於96年11月23日上午10時40分許
    ，在恆春鎮○○路254 巷10弄1-2 號旁空地，因騎乘機車闖
    越紅燈為警盤查時，竟當場將其放置於褲子右邊口袋之黑色
    小皮包（內有海洛因1 包）丟棄在現場，而為警當場發現逮
    捕，並扣得海洛因1 包及藥鏟1 支，嗣經其同意採集尿液送
    驗後，其尿液呈嗎啡陽性反應。
  (三)於96年12月2 日晚間8 時許，在屏東縣恆春鎮○○路○段34
    -1號住處內，以將甲基安非他命粉末置放於玻璃球吸食器內
    燃燒吸食煙霧方式，施用第二級毒品甲基安非他命1 次；嗣
    於96年12月3 日晚間8 時許，在上開住處內，以將海洛因加
    水稀釋置入針筒內注射手臂之方式，施用海洛因1 次。嗣為
    警於同年12月4 日下午3 時30分許，在恆春鎮○○路二段10
    號前，因騎乘機車形跡可疑，經警向前盤查時，竟當場將其
    所持有之注射針筒1 支丟棄路邊，為警發現後當場查獲，並
    扣得注射針筒1 支，經其同意採集尿液送驗後，其尿液呈嗎
    啡及甲基安非他命陽性反應。
三、案經屏東縣警察局恆春分局報請臺灣屏東地方法院檢察署檢
    察官偵查起訴。
    理  由
一、本件被告甲○○犯係死刑、無期徒刑、最輕本刑為3 年以上
    有期徒刑以外之罪，其於本院準備程序中就前揭被訴事實為
    有罪之陳述，經受命法官告知簡式審判程序之旨，並聽取其
    與公訴人之意見後，本院認無不得或不宜改依簡式審判程序
    進行之處，爰依刑事訴訟法第273 條之1 第1 項、第284 條
    之1 ，本院合議庭裁定由受命法官獨任依簡式審判程序審理
    ；又簡式審判程序之證據調查，依刑事訴訟法第273 條之2
    規定，不受同法第159 條第1 項審判外陳述排除之限制，再
    被告對於卷內之各項證據，亦不爭執證據能力，故卷內所列
    之各項證據，自得作為證據，合先敘明。
二、上揭事實，業據被告於警訊、偵查及本院審理時坦承不諱，
    而被告為警所採集之尿液檢體，經送請正修科技大學超微量
    研究科技中心檢驗，結果呈嗎啡類及甲基安非他命陽性反應
    ，有該科技中心96年11月1 日編號R00-0000-000、96年12月
    13日編號R00-0000-000、96年12月27日編號R00-0000-000尿
    液檢驗報告3 份在卷可稽。且扣案之第一級毒品海洛因1 包
    （驗前淨重0 點138 公克，驗後淨重0 點128 公克），經送
    高雄市立凱旋醫院檢驗結果，確係第一級毒品海洛因，此有
    96年12月24日濫用藥物成品檢驗鑑定書1 份附卷可佐，足認
    被告上開自白顯與事實相符，堪信為真實。本件事證明確，
    被告犯行洵堪認定。
三、按毒品危害防制條例於92年7 月9 日修正公布，其中第20條
    、第23條將施用毒品之刑事處遇程序，區分為「初犯」、「
    5 年內再犯」、「5 年後再犯」，而依立法理由觀之，僅限
    於「初犯」、「5 年後再犯」，始應先經觀察、勒戒或強制
    戒治程序，倘被告於5 年內已再犯，經依法追訴處罰，縱其
    第3 次（或第3 次以上）再度施用毒品之時間，在初犯經觀
    察、勒戒或強制戒治執行完畢釋放5 年以後，已不合於「5
    年後再犯」之規定，且因已於「5 年內再犯」，顯見其再犯
    率甚高，原實施觀察、勒戒或強制戒治，已無法收其實效，
    即應依該條例第10條處罰，最高法院95年5 月9 日95年度第
    7 次刑事庭會議決議可資參照。查被告如事實欄之施用毒品
    事實經觀察勒戒、強制戒治之事實，此有臺灣屏東地方法院
    檢察署刑案資料查註紀錄表、臺灣高等法院被告前案紀錄表
    各1 份在卷可按，是被告既已於強制戒治執行完畢後5 年內
    再犯施用毒品案件，並經法院論罪科刑，即非屬前述「5 年
    後再犯」之情形，檢察官自應依法追訴。從而，本件事證明
    確，被告犯行洵堪認定，應依法論科。
四、按海洛因、甲基安非他命係毒品危害防制條例第2 條第2 項
    第1 款、第2 款所定之第一級毒品、第二級毒品，不得非法
    持有、施用。故核被告所為，係犯毒品危害防制條例第10條
    第1 項、第2 項施用第一級毒品罪、施用第二級毒品罪。其
    於施用海洛因、甲基安非他命前持有海洛因、甲基安非他命
    犯行，為其施用之高度行為所吸收，不另論罪。查被告有事
    實欄所載論罪科刑執行之情形，此有臺灣屏東地方法院檢察
    署刑案資料查註紀錄表及臺灣高等法院被告前案紀錄表各1
    份在卷可查，其受有期徒刑執行完畢後，5 年之內再犯有期
    徒刑以上刑之本罪，為累犯，應依刑法第47條第1 項規定加
    重其刑。被告於96年10月4 日某時施用第一級毒品海洛因後
    ，自動向警員坦承施用毒品犯行，此有屏東縣恆春分局刑案
    偵查卷宗之警局筆錄在卷可佐，其對於未發覺之犯罪自首而
    受裁判，應減輕其刑，並依刑法第71條第1 項之規定先加後
    減之。至於被告所犯上開4 罪間，犯意各別，行為互殊，自
    應分論併罰。爰審酌被告曾因施用毒品經送勒戒處所施以觀
    察勒戒後，仍未能戒斷其施用毒品之惡習，足見其陷溺已深
    ，素行不佳（見臺灣高等法院被告前案紀錄表），惟兼念及
    因施用毒品僅係戕害其自己身心並無加害他人，此次施用毒
    品次數各僅1 次，且其犯罪後均始終坦承犯行、態度尚稱良
    好等一切情狀，分別量處如主文所示之刑，並合併定其應執
    行之刑，以示懲儆。扣案之第一級毒品海洛因1 包（驗前淨
    重0 點13 8公克，驗後淨重0 點128 公克），經送請鑑定後
    ，確實為第一級毒品，已如前述，又其上之包裝袋，因與毒
    品無法析離，應整體視為毒品；另扣案之被告所有供施用毒
    品之藥剷1 支，經送請高雄醫學大學附設中和紀念醫院檢驗
    結果，亦有海洛因成分沾黏其內，有該院97年2 月29日0000
    -000檢驗報告1 份附卷可證，均應依毒品危害防制條例第18
    條第1 項前段之規定併予宣告沒收銷燬之。再扣案注射針筒
    1 支，據被告供承為其所有並預備供施用毒品使用，經本院
    囑託高雄醫學大學附設中和紀念醫院鑑驗結果，尚未發現有
    海洛因或其他違禁物反應，應依刑法第38條第1 項第2 款為
    沒收之宣告。
據上論斷，應依刑事訴訟法第273 條之1第1項、第299 條第1 項
前段，毒品危害防制條例第10條第1 項、第2 項、第18條第1項
前段，刑法第11條、第38條第1 項第2 款、第47條第1 項、第51
條第5 款、第62條前段，判決如主文。
本案經檢察官劉昀到庭執行職務。
中    華    民    國    97    年    5     月    30    日
                  刑事第一庭  法  官  許蓓雯
以上正本證明與原本無異。
如不服本判決應於收受本判決送達後十日內向本院提出上訴書狀
，其未敘述上訴理由者，並得於提起上訴後十日內向本院補提理
由書狀（均須按他造當事人之人數附繕本）「切勿逕送上級法院
」
中    華    民    國    97    年    5     月    30    日
                              書記官  蘇雅慧
本案論罪科刑法條：
毒品危害防制條例第10條
施用第一級毒品者，處六月以上五年以下有期徒刑。
施用第二級毒品者，處三年以下有期徒刑。


司法院資訊處製作；財團法人民間司法改革基金會備份。
